臺灣宜蘭地方法院刑事判決　　　　　　 93年度重訴緝字第1號
　　公　訴　人　臺灣宜蘭地方法院檢察署檢察官
　　被　　　告　甲○○　男　6.
　　指定辯護人　本院公設辯護人乙○○
上列被告因強盜等案件，經檢察官提起公訴（91年度偵字第2878
號），本院判決如下：
    主  文
甲○○共同預備犯強盜罪，處有期徒刑伍月。附表編號一至五所
示之物沒收之；又意圖為自己不法之所有，結夥三人以上攜帶兇
器於夜間侵入住宅，以強暴、脅迫至使不能抗拒而使他人交付財
物，處有期徒刑拾壹年。附表編號一至五所示之物沒收之。應執
行有期徒刑拾壹年月，附表編號一至五所示之物沒收之。
    事  實
一、甲○○與戊○○為朋友關係，因覬覦戊○○經濟闊綽，竟與
    張阿雄（業經臺灣高等法院判決並定應執行刑為有期徒刑十
    一年三月確定）、吳文雄（業經本院判處有期徒刑五月確定
    ）謀劃商議後，共同基於意圖為自己不法所有之犯意聯絡，
    於九十一年八月間某日二十一時許，由甲○○駕車搭載張阿
    雄及吳文雄至戊○○位於宜蘭縣冬山鄉○○路一七一號住處
    附近，並提供其購入如附表編號一至五之作案工具予張阿雄
    及吳文雄，由張阿雄及吳文雄以各戴手套、頭套，張阿雄持
    電擊棒，吳文雄持西瓜刀及攜帶手銬之方式，攀越圍牆進入
    戊○○前揭住處（無故侵入住宅部分未據告訴），共同預備
    以強暴手段使人不能抗拒之手段強取財物。惟張阿雄及吳文
    雄甫攀爬躍入戊○○住處後，旋因戊○○豢養之秋田犬驚覺
    後大聲狂吠，致使張阿雄及吳文雄於尚未著手實施強盜行為
    前，即恐遭發現而翻牆越出，並搭乘在外守候由甲○○駕駛
    之車輛一同逃逸，並在車內將附表編號一至五之作案工具交
    還甲○○。
二、甲○○因無法遂行其強盜取財之目的，竟不願罷手，反一再
    催促張阿雄再度作案，並經張阿雄聯繫董玉慧（業經臺灣高
    等法院判處有期徒刑十年確定）並徵得董玉慧允諾加入後，
    甲○○、張阿雄及董玉慧即再度另行起意策劃謀議，而基於
    為自己不法所有之共同犯意聯絡，於九十一年十月二十二凌
    晨四時許，以相同之手法即由甲○○駕車搭載張阿雄及董玉
    慧至戊○○前開住處附近後，交付其所有如附表編號一至五
    之作案工具予張阿雄及董玉慧，再由張阿雄及董玉慧各自戴
    上頭套及手套，張阿雄持電擊棒，董玉慧持西瓜刀及攜帶手
    銬之方式，翻牆躍入戊○○上揭住處前院（無故侵入住宅部
    分亦未據告訴），並旋躲藏車庫內俟至同日七時許見戊○○
    自屋內走出時，張阿雄及董玉慧立刻趨前，戊○○見狀因驚
    嚇跌坐在地，經董玉慧將之帶入屋內客廳後，由董玉慧以所
    持手銬將戊○○及其女丁○○銬住，致使戊○○、丁○○及
    戊○○之妻丙○○○皆不能抗拒後，由張阿雄負責看管戊○○及丁○○，董玉慧則帶同丙○○○先在一樓臥房內搜尋並
    拿取現金約新臺幣（下同）一萬三千元及勞力士手錶三只，
    再帶同丙○○○至二樓繼續搜尋財物，然因並未再搜得其他
    高價物品及金錢，董玉慧便詢問戊○○可以付款之金額，經
    戊○○允諾再交付一百二十萬元，其他金錢則為軋票所需，
    董玉慧及張阿雄見所得金額與其等二人及甲○○先前擬定之
    計畫內容差距甚大，未敢作主，乃於商議後由張阿雄持其所
    有之門號0000000000號行動電話撥打甲○○門號
    不詳之行動電話，由董玉慧與甲○○商討後，董玉慧即與戊○○協商付款金額，雖甲○○仍認金錢過少，但董玉慧遂掛
    斷電話並自行決定命戊○○再行交付一百二十萬元，但因戊○○須俟金融機構營業後方得提領一百二十萬元現金；其間
    ，因戊○○家中電話響起，丙○○○接通後雖表示係打錯電
    話，惟董玉慧仍認一早即有電話打錯情事而起疑竇，恐生意
    外之情形下，遂基於強盜行為繼續之意而欲將丙○○○與丁○○帶出後，再通知戊○○交付款項。是董玉慧便喝令戊○○交付其所有車牌號碼ＩＴ—九五六八號之自用小客車，並
    命丁○○及丙○○○進入上開自用小客車後座，再以手銬換
    銬住丁○○及丙○○○後，指示戊○○須於金融機構營業後
    即刻前往提領金錢，並於提款完成後撥打丁○○所有門號0
    000000000號行動電話告知，其再指示交款地點後
    ，乘坐前述自用小客車右前座由張阿雄駕車離去與甲○○會
    合。行車途中董玉慧除命丙○○○及丁○○低身後座不准抬
    頭外，更將其與張阿雄所戴頭套取下，改戴在丙○○○及丁○○頭部，以免該二人知悉行車動向及方位。俟張阿雄駕車
    與甲○○會合後，則由甲○○駕車前導張阿雄將上揭自用小
    客車駛往宜蘭縣三星鄉玉尊宮（下稱玉尊宮）附近山區，停
    車後由張阿雄留待該處負責看管丁○○及丙○○○，董玉慧
    則換搭甲○○所駕車輛前往山區。迄至同日九時許，戊○○
    撥打其女丁○○上開行動電話欲聯絡交款地點，但因收訊不
    佳而斷訊，故在戊○○第二次撥打丁○○行動電話後，董玉
    慧為避免行動電話再度斷訊且丁○○手部遭手銬銬住不便接
    聽，便逕自丁○○手中拿取丁○○所有之前開行動電話接聽
    後，指示戊○○驅車前往玉尊宮停車場；待戊○○抵達後，
    由董玉慧先命戊○○開啟四個車門及後行李箱檢查及確認車
    內無警方人員埋伏後，再指揮戊○○駕車往山區方向前進，
    並在山區半山腰甲○○躲藏監視之草叢附近攔截戊○○座車
    ，由戊○○在車內直接交付董玉慧一百二十萬元而得手。嗣
    董玉慧即命戊○○立刻駕車沿山下方向離去後，旋搭乘甲○○駕駛之車輛前去張阿雄停車地點會合，經張阿雄確認款項
    業已得手，便解開丁○○及丙○○○之手銬，將手銬帶離現
    場而一同搭乘甲○○駕駛車輛逃逸。嗣因丁○○及丙○○○
    察覺四下皆無聲響而自行取下頭套，發現董玉慧及張阿雄均
    已離去，便駕駛車牌號碼ＩＴ—九五六八號自用小客車返家
    及報警，並由警查扣如附表編號五之頭套二頂。嗣甲○○駕
    車將董玉慧及張阿雄載往宜蘭蘇澳火車站，途中董玉慧即將
    先前因便於與戊○○聯繫而自丁○○取得之上開行動電話一
    支丟棄，且其等三人共同在蘇澳火車站前車內朋分贓款及贓
    物，張阿雄共計分得三十七萬五千元及勞力士手錶三支，董
    玉慧分得三十五萬元及其在戊○○住處一樓臥房內搜得之一
    萬三千元，共計三十六萬三千元，其餘四十七萬五千元皆歸
    甲○○所有，又甲○○更旋於翌日（即同年月二十三日）出
    境逃往中國大陸，但雖將其所有如附表編號一至四之作案工
    具攜離，惟皆已丟棄而滅失。嗣至九十三年十月初經甲○○
    透過家人向警方表示欲返國投案，宜蘭縣警察局員警便於九
    十三年十月二十九日十七時許，在桃園中正國際機場當場緝
    獲。
三、案經宜蘭縣警察局羅東分局報告臺灣宜蘭地方法院檢察署檢
    察官偵查起訴。
    理  由
一、右揭事實，業據被告甲○○到庭坦承不諱，核與共犯吳文雄
    、張阿雄與董玉慧自警詢、偵查及本院審理中供承各語契合
    一致，亦經被害人戊○○、丙○○○及丁○○先後於警詢及
    偵審中到庭指訴綦詳。此外，復有如附表編號五之頭套二頂
    及附表編號六之行動電話一具扣案，暨共犯董玉慧、張阿雄
    現場模擬照片共計十六幀、贓物認領保管收據及被告甲○○
    出入境記錄存卷可考，堪徵被告甲○○之自白咸與真實相符
    ，當可採憑。
二、至被告甲○○雖於本院審理時執：其雖認識戊○○，但未到
    過戊○○住處，強盜戊○○之計畫並非其主導，而係吳文雄
    提議及選定目標，是其並不知所選定之目標即為戊○○；又
    其與吳文雄、張阿雄第一次強盜未果後便想就此結束，係因
    張阿雄告知已在板橋找到董玉慧加入，方經張阿雄聯繫後一
    同前往作案等語置辯，然除核與共犯吳文雄、張阿雄與董玉
    慧自警詢至偵審中供述各語大相逕庭外，更難稱合於一般日
    常生活之經驗法則及論理法則之處。蓋共犯吳文雄籍設花蓮
    縣吉安鄉○○村○○路○段三七一巷三號，居處則為新竹縣
    新豐鄉松柏林松柏林村三十九號三樓；共犯張阿雄住臺北縣
    新莊市○○里○○街二十八之三號四樓；共犯董玉慧則住臺
    北縣板橋市○○路二三六巷七號四樓，上述三人皆非宜蘭本
    地人之事實，已詳卷內所載，又僅被告甲○○一人住宜蘭縣
    羅東鎮○○里○○街五三五號，且僅其認識被害人戊○○之
    情，亦經被告甲○○到庭供陳明確，核與被害人戊○○指述
    情節吻合一致，是依被告甲○○與其他共犯三人間，僅被告
    甲○○為宜蘭本地人且熟識被害人戊○○之客觀情狀，實難
    認本件強盜計畫係由籍設花蓮縣，身住新竹縣之共犯吳文雄
    選定目標，嗣後再由居住臺北縣新莊市之共犯張阿雄執意進
    行之理。再者，觀諸被告甲○○在整起作案過程中皆隱身幕
    後，毫未出面之客觀跡證，益見被告甲○○顯係恐遭被害人
    戊○○認出，增加遭警查獲之風險，始擔任幕後主導策劃及
    接應工作之人。況被告甲○○犯罪後分得最高額之現金，更
    旋於翌日潛逃至中國大陸，苟其非幕後主導策劃之人，焉能
    即刻擬定作案後潛逃中國大陸之脫身計畫，苟非其自願主動
    返國投案，其在其餘共犯皆已判決確定後，依舊未受法律制
    裁。準上各情，皆徵被告甲○○所持辯詞，純屬避重就輕推
    諉卸責之語，委無可採。本件依被告甲○○之自白，佐以共
    犯張阿雄、董玉慧及吳文雄互核相符之供陳，及被害人戊○○、丙○○○及丁○○針對整起事發經過之翔實指述，暨扣
    案附表編號五、六之作案工具及卷附現場模擬照片、贓物認
    領保管收據與被告甲○○出入境記錄等證據，要可認定被告
    甲○○所為如事實欄認定之各項犯行，事證均臻明確，犯行
    咸堪認定，應予依法論科。
三、按事前同謀，事後分贓，並於實施犯罪之際，擔任在外把風
    ，顯係以自己犯罪之意思而參與犯罪，即應認為共同正犯。
    亦即以自己共同犯罪之意思，參與實施犯罪構成要件以外之
    行為，或以自己共同犯罪之意思，事先同謀，而由其中一部
    分人實施犯罪之行為者，均為共同正犯。院字第二０三號解
    釋及大法官會議釋字第一０九號解釋已有明文足供參考。是
    核被告甲○○所為上開事實一之犯行，係犯刑法第三百二十
    八條第五項預備強盜罪嫌。其就此部分犯行，與共犯吳文雄
    及張阿雄間，因具有共同犯意聯絡及行為分擔，應論以共同
    正犯。又西瓜刀刀鋒銳利，電擊棒電流強烈，客觀上均足對
    人之生命、身體造成危害，皆屬兇器，實不待言。故被告甲○○意圖為自己不法之所有，駕車搭載共犯張阿雄、董玉慧
    於九十一年十月二十二凌晨四時許之夜間，至戊○○前開住
    處附近後，由共犯董玉慧持西瓜刀、共犯張阿雄持電擊棒等
    兇器侵入被害人戊○○住處，制止被害人戊○○、丙○○○
    與丁○○後，至使被害人戊○○與丙○○○不能抗拒後使被
    害人戊○○、丙○○○交付財物之所為，則係犯刑法第三百
    三十條第一項之加重強盜罪。至共犯張阿雄與董玉慧二人雖
    於實施強盜行為之過程中，妨害被害人戊○○、丙○○○及
    丁○○之自由，然此乃以一行為觸犯同種之妨害自由罪名，
    為同種想像競合犯，本應從一重之妨害戊○○、丙○○○自
    由之罪名處斷，惟因強盜罪罪質中本已包含妨害自由之行為
    ，亦即妨害自由之行為已為強盜罪之罪質內涵所包括，是不
    再另論妨害自由罪。又被告甲○○以一行為而使被害人戊○○、丙○○○交付財物，係一行為觸犯同種之強盜罪名，亦
    為同種想像競合犯。且其此部分犯行，係與共犯張阿雄與董
    玉慧間，具有共同犯意聯絡與行為分擔，亦應論以共同正犯
    。被告甲○○所犯前開預備強盜罪及攜帶兇器強盜罪之二罪
    間，因犯意個別，罪名互殊，應分論併罰之。
四、按擄人勒贖罪，係以意圖勒贖而擄人為構成要件，其犯罪之
    方法行為係將被害人置於行為人實力支配下，予以脅迫，其
    犯罪之目的行為，係向被害人或其關係人勒索財物。是查被
    告甲○○等人於事實二部分犯行，原係基於意圖為自己不法
    所有，攜帶兇器於夜間侵入住宅，以強暴、脅迫至使不能抗
    拒而使被害人交付財物，雖於強盜行為實施過程中，因其他
    外力因素介入（如主觀上懷疑打電話錯誤係虛假，或恐在被
    害人住處待過久易生意外），乃以妨害自由之手段，將部分
    被害人帶出，再擇地通知其他被害人依指示前往交付款項，
    顯其本意僅基於原先強盜取財一百二十萬元之主觀認知與意
    欲，並非另行起意而基於擄人勒贖之主觀犯意所為，自應認
    屬其等強盜行為之繼續。公訴意旨認被告對事實二部之所為
    ，係犯刑法第三百三十二條第二項第三款之犯強盜罪而擄人
    勒贖罪，適用法條容有誤會，惟因基本社會事實與侵害性仍
    屬同一，爰依法變更起訴法條，特此敘明。審酌被告甲○○
    乃思慮成熟之成年人，竟仍不思循正當途徑獲取財富，反因
    利欲薰心而策劃謀議以強盜手法得財，嚴重侵害社會整體防
    衛機制且罔顧他人身體、自由及財產權益，造成被害人身心
    造成難以抹滅之傷害及社會安定秩序之破壞，惟念其謀劃之
    之犯罪計畫與共犯張阿雄、董玉慧等人皆未於行為實施時出
    手傷害抑或施暴於被害人，此經被害人戊○○、丙○○○及
    丁○○證述明確，更參酌其犯後坦承犯行，態度尚佳，逃亡
    後亦係主動返國投案接受法律制裁及其智識程度、犯罪之動
    機、目的、手段及造成社會秩序之侵害程度等一切情狀，量
    處如主文所示之刑，並定其應執行刑，以資懲儆。
五、未扣案附表編號一至四所示之物，與扣案附表五所列之頭套
    二頂，均為被告甲○○出資購入並供其與其他共犯犯罪所用
    之物，且皆未執行沒收，此經本院調閱臺灣宜蘭地方法院檢
    察署九十二年度執他字第八０一號執行卷宗審閱屬實，是雖
    未扣案附表編號一至四所載之物，已經被告甲○○到庭供陳
    業已全數丟棄，但因乏證據證明皆已滅失，自仍應與附表編
    號五所示之頭套二頂，依刑法第三十八條第一項第二款之規
    定，併予諭知沒收。至附表編號六所示共犯張阿雄使用之0
    000000000號行動電話門號，則因係屬共犯張阿雄
    租用所得，並非共犯張阿雄所有之物；另附表編號六所列共
    犯張阿雄所有之行動電話（含ＳＩＭ卡），於本件僅屬偶而
    作為聯絡用途，並非於本件持作共犯間犯罪所用之工具，且
    皆非屬違禁物，自與刑法第三十八條之規定不合，爰不就附
    表編號六所載之行動電話（含ＳＩＭ卡）與該支行動電話門
    號，併予宣告沒收，合此述明。
據上論斷，應依刑事訴訟法第二百九十九條第一項前段、第三百
條，刑法第二十八條、第三百二十八條第五項、第三百三十條第
一項、第五十五條前段、第三十八條第一項第二款、第五十一條
第五款，判決如主文。
本案經檢察官賴慶祥到庭執行職務
中　　華　　民　　國　　94　　年　　1 　　月　　18　　日
                          臺灣宜蘭地方法院刑事第三庭
                              審判長法  官  黃  永  勝
                                    法  官  林  楨  森
                                    法  官  陳  嘉  年
以上正本證明與原本無異。
如不服本判決，應於判決送達後十日內，向本院提出上訴狀。（
應附繕本）
                                    書記官  詹  玉  惠
中　　華　　民　　國　　94　　年　　1 　　月　　19　　日
附錄本案論罪科刑法條全文
刑法第三百二十八條第五項
預備犯強盜罪者，處一年以下有期徒刑、拘役或三千元以下罰金。
中華民國刑法第三百三十條第一項
犯強盜罪而有第三百二十一條第一項各款情形之一者，處七年以
上有期徒刑。
附表
┌──┬───────────┬──┬─────────────┐
│編號│作    案    工    具  │數量│備                     考 │
├──┼───────────┼──┼─────────────┤
│一  │西瓜刀                │一支│被告甲○○所有，未扣案    │
├──┼───────────┼──┼─────────────┤
│二  │電擊棒                │一支│被告甲○○所有，未扣案    │
├──┼───────────┼──┼─────────────┤
│三  │手套                  │二雙│被告甲○○所有，未扣案    │
├──┼───────────┼──┼─────────────┤
│四  │手銬                  │一副│被告甲○○所有，未扣案    │
├──┼───────────┼──┼─────────────┤
│五  │頭套                  │二頂│被告甲○○所有，已扣案    │
├──┼───────────┼──┼─────────────┤
│六  │ＭＯＴＯＲＯＬＡ行動電│一具│被告張阿雄所有，已扣案    │
│    │話（含ＳＩＭ卡）      │    │                          │
└──┴───────────┴──┴─────────────┘
